臺灣高等法院刑事判決　　　　　　　　　　　　九十三年度上更(一)字第一八八號
　　上　訴　人
　　即　被　告　丙○○
　　選任辯護人　吳金棟律師
右上訴人因違反貪污治罪條例等案件，不服臺灣臺北地方法院九十年度訴字第六二四
號，中華民國九十二年十月二十八日第一審判決（起訴案號：臺灣臺北地方法院檢察
署八十九年度偵字第一九三三○號、第二二七一五號），提起上訴，經判決後，由最
高法院發回更審，本院判決如左：
    主  文
原判決關於丙○○部分撤銷。
丙○○共同連續行使偽造私文書，足以生損害於公眾及他人，處有期徒刑壹年；又共
同依據法令從事公務之人員，利用職務上之機會，詐取財物，處有期徒刑伍年，褫奪
公權肆年，應執行有期徒刑伍年陸月，褫奪公權肆年。
    事  實
一、丙○○任職於交通部臺灣鐵路管理局（下稱鐵路局）台北運務段站務佐理，為依
    據法令從事公務之人員。丙○○自民國（下同）八十三年起迄八十八年七月三十
    一日止，負責經辦鐵路局各項附業（如鐵路局各車站場地出租、車站場地由得標
    承包商設置按摩椅、面紙、自動存物櫃）之招標及管理、督導各得標廠商依約定
    位置、範圍擺設機器設備及供電等業務，並為鐵路局之代理人與得標廠商簽約赴
    法院辦理公證；自八十八年八月一日起丙○○改派負責經辦一般客運業務（仍為
    站務佐理）；至於收取前述得標廠商租金及辦理得標廠商退還履約保證金事宜，
    雖非丙○○主管或監督之事務，惟此與丙○○原所執掌之上開附業業務有關，且
    丙○○原承辦之附業業務自八十八年八月一日起移交予乙○○後，丙○○與乙○○同坐一辦公室，於乙○○差假期間，丙○○係乙○○之代理人，前述鐵路局辦
    理得標廠商退還履約保證金業務，仍與丙○○職務具關連性。
二、丙○○於前揭擔任鐵路局台北運務段站務佐理經辦各種附業招標業務期間，結識
    立吉貴有限公司（登記之負責人係張寶月，為甲○○之妻，公司設址於台北縣新
    莊市○○街九十八巷十二弄十號一樓）、富而立企業股份有限公司（登記之負責
    人係王秀珠，為甲○○之嫂嫂，公司設址於台北市○○路十巷十九弄十四號四樓
    ）及愷昱企業有限公司（起訴書誤載為凱昱企業有限公司，登記負責人係詹前焜
    ，為甲○○之友，該公司設址於台北縣新莊市○○路二五三號）等三家公司（以
    下簡稱此三家公司為立吉貴等三家公司）之實際負責人甲○○，八十七年六月間
    ，丙○○得知玉山銀行承租鐵路局台北運務段新竹站自動櫃員機業務曾有四期二
    年之租金未按時繳付，而鐵路局各相關單位竟均未能查覺控管，認為有機可乘，
    遂於八十七年七月間，與立吉貴等三家公司之實際負責人甲○○商議，先由甲○○以其經營之立吉貴等三家公司，僅依當時所得標承租基隆等十一站自動按摩椅
    契約書約定，繳納履約保證金及第一期租金外，其餘各期租金則利用上揭鐵路局
    查帳疏漏之弊，悉數未予繳納，藉以試探鐵路局能否查覺勾稽，而鐵路局相關單
    位亦均未能即時查悉，丙○○、甲○○為求取各自不法之利益，竟共同基於偽造
    私文書（即以鐵路局名義簽發發票）予以行使之概括犯意聯絡及行為分擔，並假
    借丙○○職務上得知悉鐵路局簽發發票內容之機會，於下列時、地，實施掩飾立
    吉貴等三家公司未依約繳納租金之犯行：
　(一)八十八年間，鐵路局台北運務段站務佐理鄭德林因發現立吉貴公司在鐵路局之車
    站擺設自動存物箱及面紙自動販賣機等附業，常有未依約定超過擺設面積之情事
    發生，乃於八十八年五月及九月間二次向甲○○索取鐵路局開給該立吉貴公司之
    發票，以確認立吉貴公司有無按照契約繳交租金。而丙○○與甲○○二人，為掩
    飾立吉貴公司未依約繳納租金之事實，乃共同基於行使偽造私文書之概括犯意聯
    絡，由丙○○分二次利用其任職鐵路局之機會，至鐵路局總務處出納課查看各當
    月份（即八十八年一、二月份及同年五、六月份）鐵路局所開立統一發票之號碼
    ，提供予甲○○，再由甲○○分二次以原先鐵路局所開給予立吉貴公司之舊有統
    一發票，在其台北市○○街三六四巷一號立吉貴公司辦公室內，先予以後影印，
    再填上日期、品名、金額及發票號碼，而偽造鐵路局簽發如附表一所示號碼：Ｔ
    Ｍ00000000號、ＶＨ00000000號之統一發票私文書影本二紙（
    該號碼真正之發票影本附於偵字第二二七一五號卷第一０三頁、第一０五頁，偽
    造之發票影本附於同卷第一０二頁、第一０四頁。又將真正之發票影本與偽造之
    發票影本做比較，發現偽造發票之號碼部分，並非影印自真正發票之號碼部分，
    足以認定係丙○○提供發票號碼予甲○○，再由甲○○影印其持有鐵路局原簽發
    之發票【不包括發票號碼部分】，製成另外之發票影本，填上日期等資料，予以
    偽造），再由甲○○分別於八十八年五月及九月間，各持以行使交付該偽造之統
    一發票影本予鄭德林，以為搪塞，減少鐵路局之收入及稅捐稽徵機關有關稅捐之
    課徵，足生損害於鐵路局及稅捐稽徵機關。
  (二)八十九年二月間，鐵路局台北運務段段長張應輝為因應監察院審計部查帳，乃詢
    問丙○○有關立吉貴等三家公司是否有按期繳納租金之事，而丙○○為避免甲○○所經營立吉貴等三家公司未繳納租金之事遭發覺，渠等二人，復共同基於前述
    行使偽造私文書之概括犯意聯絡，由丙○○利用其任職鐵路局之機會，至鐵路局
    出納課影印已蓋鐵路局發票章，號碼為ＹＺ00000000號、ＹＺ0000
    0000號、ＹＺ00000000號等三張空白統一發票交予甲○○，再由甲○○攜該空白統一發票影本，在上址立吉貴公司辦公室內，偽填買受人、品名、
    金額等項目後，再予以影印之方式，而偽造如附表二所示統一發票私文書三紙（
    真正之發票影本附於偵字第二二七一五號卷第一０七頁、第一０九頁、第一一一
    頁，偽造之發票影本附於同卷第一０六頁、第一０八頁、第一一０頁，該三張真
    正發票於丙○○影印時原為空白，嗣經鐵路局分別簽發予台灣肥料股份有限公司
    、華運倉儲實業股份有限公司【二張】。又將真正之發票影本與偽造之發票影本
    做比較，發現偽造發票之號碼部分，與真正發票之號碼部分之字體相同，足以認
    定係丙○○影印此三張發票後提供予甲○○，再由甲○○予以偽造）。再交由丙○○持以交付該三紙偽造之統一發票影本予張應輝，以為搪塞，減少鐵路局之收
    入及稅捐稽機關有關稅捐之課徵，足生損害於鐵路局及稅捐稽徵機關。
  (三)八十九年五月間，鐵路局運務處營業課附業股課員胡郁筠對立吉貴等三家公司催
    繳租金，丙○○與甲○○等二人，仍亦承前共同行使偽造私文書之概括犯意聯絡
    ，由丙○○利用其任職鐵路局之機會，至鐵路局出納課影印已蓋鐵路局發票章，
    號碼為ＡＶ00000000號、ＡＶ00000000號、ＡＶ000000
    00號等三張空白統一發票交予甲○○，再由甲○○攜該空白統一發票，在上址
    立吉貴公司辦公室內，偽填買受人、品名、金額等項目後，以影印之方式，而偽
    造如附表三所示統一發票私文書三紙（真正之發票影本附於偵字第二二七一五號
    卷第一一七頁、第一一三頁、第一一五頁，偽造之發票影本附於同卷第一一六頁
    、第一一二頁、第一一四頁。又附表三編號一之真正發票迄今仍為空白，附表三
    編號二及三之真正發票，嗣後分別開立予信大水泥股份有限公司及燁錡企業股份
    有限公司）。再由丙○○交付該三紙偽造之統一發票影本予胡郁筠，資為掩飾，
    減少鐵路局之收入及稅捐稽機關有關稅捐之課徵，足生損害於鐵路局及稅捐稽徵
    機關。
三、丙○○於八十八年八月一日起將其原承辦業務移交予同事乙○○辦理後，因與乙○○坐在同一辦公室，於乙○○差假期間為乙○○之職務代理人。丙○○明知八
    十八年十月間，其已調離上開附業招標承租業務，辦理退還廠商履約保證金，已
    非其主管或監督事務，竟利用鐵路局各相關單位有查察控管之疏失，且其現任職
    於鐵路局台北運務段，其職務上為乙○○之代理人，尚可與退還履約保證金事務
    有所接觸而具關連性之機會，乃與甲○○共同基於詐領鐵路局履約保證金之犯意
    聯絡，先由丙○○於八十八年十月中旬某日，趁辦理上開附業之經辦人員乙○○
    公出不在之際，未經乙○○同意，擅自假冒乙○○名義偽填如附表四所示鐵路局
    辦理立吉貴公司基隆等十一站設置自動按摩椅退還履約保證金傳票之公文書，並
    盜用乙○○職章蓋用其印文一枚於該公文書「請款單位」「經辦員」欄上，再持
    該公文書行使交付予不知情之鐵路局台北運務段業務股股長李煥洋，而層轉各相
    關主管等人用印審核，且對不知情之鐵路局會計處審核課站帳股股長陳美蓮，亦
    佯稱該廠商租金業已繳清云云，致使鐵路局各承辦人員因附業收入龐雜無法細心
    勾稽，陷於錯誤，誤信其所言，而違背規定（依鐵路局台北運務段管轄車站設置
    按摩椅自動服務機場所租賃契約書第四條約定，履約保證金應於承租人繳清所有
    租金及其他費用，並履行契約所載義務後，無息返還），於同年月二十五日退還
    立吉貴公司履約保證金八十萬元，足生損害於鐵路局及乙○○。而立吉貴公司於
    領得該履約保證金後，旋即由甲○○交付面額二十萬元之支票一紙（發票人：張
    寶月，付款人：台北市第一信用合作社永吉分社，發票日：八十八年十月三十日
    ）予丙○○，丙○○於分得該二十萬元面額之支票後，即轉交其女友黃玉香提示
    兌領該筆金額，而與甲○○共同分潤上揭不法財物。
四、嗣於八十九年九月二十七日晚上五時許，甲○○因深覺觸法，已表悔意，乃於前
    開犯罪事實欄二之(一)、(二)、(三)犯行全部未被發覺前，先以電話向法務部調查局北
    部地區機動工作組表達自首而願接受裁判之意，並於是日晚上九時十分許，前往
    該局製作調查筆錄，甲○○於接受應訊時，就調查員詢問有關未繳清租金何以可
    領回履約保證金之事時，另供出前述領回保證金及分款予丙○○之情，且於九十
    一年十二月二十六日自動繳還鐵路局八十萬元有關履約保證金所得之不法全部財
    物，因而查出丙○○亦共犯上開之罪。
五、案經法務部調查局北部地區機動工作組移請台灣台北地方法院檢察署檢察官偵查
    起訴。
    理  由
壹、程序方面：
    按刑事訴訟法第六十二條規定送達文書，除本章（刑事訴訟法第六章）有特別規
    定外，準用民事訴訟法之規定。而刑事訴訟法第六章並無有關寄存送達之規定，
    自應準用民事訴訟法之規定，再民事訴訟法第一百三十八條所規定之寄存送達，
    限於不能依同法第一百三十六條、第一百三十七條規定送達者，始得為之。此觀
    該法第一百三十八條第一項之規定自明。又按送達之處所，為應受送達人之住居
    所、事務所或營業所，但實際上已變更者，該原住居所、事務所或營業所，即非
    應為送達之處所，更不得於該原處所為寄存送達。上訴人即被告丙○○
    於基隆市○○○街一三二巷四弄四之四號五樓，但其於九十二年十月間即遷至基
    隆市○○○街三八巷七七號一樓居住，更於九十二年十二月二十三日將
    新址，此有法務部戶政連絡作業系統在卷可稽（附於本院卷第十七頁），且被告
    於原審曾向法院陳報新地址，原審定期九十二年十月七日審理之傳票，亦依該新
    址送達，由被告之子羅嘉正簽收，此有送達證書一紙附卷可稽（見原審卷第一六
    一頁），原審於九十二年十一月七日向被告原住所基隆市○○○街一三二巷四弄
    四之四號五樓送達判決，因未獲會晤被告，故將判決寄存於基隆市警察局第四分
    局安樂派出所（見原審卷第二０二頁），原審並未另向被告曾陳報之基隆市○○○街三八巷七七號一樓送達。則該寄存送達自不生送達之效力，不能以該寄存送
    達日做為被告上訴是否逾期之依據。且經本院函基隆市警察局第四分局查明被告
    於何時至該分局領取判決，據該分局九十三年四月二十日基警分四字第０九三０
    ００七四二六號函稱，被告係於九十二年十一月二十七日領取判決（見本院卷第
    十八頁）。應以該日為被告收受判決之日期。被告於九十三年十二月二日提起上
    訴（見上訴卷第九頁），並未逾越上訴期間，合先敘明。
貳、實體方面：
一、右揭事實，業據被告丙○○及共犯甲○○等二人於法務部調查局北部地區機動工
    作組詢問及偵查及原審自白不諱（見偵字第一九三三０號偵查卷六○背頁至六二
    、一四四背頁至一五一、一九八至二○七、二五四背頁至二五七、三四六至三四
    七、三五七至三五九頁，偵字第二二七一五號偵查卷一五九至一六三頁，原審卷
    三六至三七、一七四頁），且渠等二人有關犯罪事實欄二之(一)、(二)、(三)犯行部分
    ，復經證人鄭德林、張應輝、胡郁筠、莊晴琪、陳高玉富等人於法務部調查局北
    部地區機動工作組及偵查中證述綦詳（見偵字第一九三三○號偵查卷六三至六八
    、一○一至一○八、一一五至一一八、一二六背頁至一二九、二三九背頁至二四
    一、二五二背頁、二五三背頁至二五四、三七二至三七三頁），並有如附表一、
    二、三所示偽造之統一發票共八紙及真正之發票八紙在卷可稽（見偵字第二二七
    一五號卷一０二至一一五頁）；又其二人有關犯罪事實欄三之犯行，亦有如附表
    四所示偽造之申請退還履約保證金傳票公文書一紙附卷足憑（見偵字第一九三三
    ○號偵查卷第一四二頁），並經證人乙○○、李逸洋、陳美蓮等人於法務部調查
    局北部地區機動工作組及偵查中證述明確（見偵字第一九三三○號卷一三六背頁
    至一四○、一八九背頁至一九一、一九四背頁至一九五、二四二、三五七背頁至
    三五八頁，偵字第二二七一五號卷一五八背頁至一五九頁），足見被告於偵查中
    自白之內容與事實相符。被告於本院審理時雖辯稱，伊係於乙○○不在辦公室時
    ，因廠商負責人甲○○前來辦理退還履約保證金，基於便民，乃替乙○○蓋章於
    公文書上，事後也有跟乙○○講，該二十萬元是甲○○借予黃玉香的錢，非其所
    得云云。惟依被告所自承，有提供發票影本予甲○○偽造，藉以矇混鐵路局，避
    免立吉貴等公司未繳納租金之事被察覺一節，足認被告知悉甲○○經營之立吉貴
    公司未繳清租金，而承租廠商未繳清租金，不能退還保證金，被告身為此附業承
    辦人，對此不可能諉為不知，乃於立吉貴有限公司申請退還保證金時，使用承辦
    人乙○○之印章，製作前述公文書，何得謂係基於便民之便宜措施。況且乙○○
    於本院調查時亦否認被告使用伊之印章後，有告訴伊（見本院九十三年七月七日
    訊問筆錄第五頁）。又被告於原審已供稱，二十萬元是甲○○的答謝（見原審卷
    第一七二頁），核與甲○○於原審所供相符（見原審卷第一七三頁）。被告於本
    院辯稱，二十萬元支票是甲○○借予伊與甲○○之共同朋友黃玉香云云。此已與
    被告及甲○○在原審之供述不符。且甲○○於本院審理時，對二十萬元支票究竟
    是否借予黃玉香？先是回答忘了。經質問何以與其前之供述不符？甲○○亦未能
    回答所以然。足認被告所辯二十萬元支票是甲○○借予黃玉香一節，乃係被告卸
    責之詞，不足採信。
二、被告與共犯甲○○偽造鐵路局名義之發票，使鐵路局人員未發現立吉貴等三家公
    司未繳納租金之情事，足以使鐵路局減少租金之收入，亦影響稅捐稽徵機關對於
    營業稅之徵收，自足生損害於鐵路局及稅捐稽徵機關，且此部分犯行，係被告利
    用職務上之機會知悉鐵路局簽發發票之內容而遂行其與甲○○偽造私文書之犯行
    。又被告於八十八年八月一日起將其原承辦業務移交予同事乙○○辦理後，辦理
    退還廠商履約保證金，雖非被告主管或監督事務，但被告與乙○○坐在同一辦公
    室，於乙○○差假期間為乙○○之職務代理人，此業據被告及乙○○供明（見本
    院九十三年七月七日訊問筆錄），被告與退還履約保證金事務有所接觸而具關連
    性之機會，乃利用職務上機會，偽造公文書詐騙鐵路局承辦人員，退還不應退還
    之廠商履約保證金，自係利用職務上之機會詐取財物，此部分行為足生損害於鐵
    路局及乙○○。綜上所述，本件事證明確，被告犯行堪以認定。
三、按變造文書，係指不變更原有文書之本質，僅就文書之內容有所更改而言，亦即
    無變更文書內容權限之人，就他人所制作之原有文書，不法予以變更之謂。至如
    就已完成之文書予以裁下，另行製作其他文書，則屬偽造而非變造（參看最高法
    院二十八年上字第二二七八號、四十三年台上字第三三七號判例）。被告將鐵路
    局之發票號碼告知共犯甲○○，再由甲○○利用其持有鐵路局所簽發之發票予以
    影印，另成新的發票影本，填上日期、品名等，乃係創設另一紙新的發票影本，
    而非在原有之發票影本予以變造，自係偽造發票而非變造發票。起訴書認如附表
    一之二紙發票部分係變造，容有誤會。又被告行為後，貪污治罪條例雖分別於九
    十年十一月七日、九十二年二月六日經總統修正公布，惟九十年該次修正，係針
    對該條例第六條、九十二年該次修正，則係針對該條例第十一條，第十二條之一
    ，因均與被告所犯之貪污治罪條例第五條第一項第二款無關，自無新舊法比較適
    用之問題。再被告係鐵路局台北運務段業務股之業務佐理，先後分別經辦各種附
    業招標及一般客運等業務，為依據法令從事公務之人員，被告利用職務上之機會
    ，與甲○○共同利用鐵路局各相關單位有前開查察控管之疏失，而為犯罪事實欄
    二之(一)、(二)、(三)、及犯罪事實欄三之犯行，就犯罪事實欄二之(一)、(二)、(三)所為，
    均係犯刑法第二百十六條、第二百十條之行使偽造私文書罪；就犯罪事實欄三所
    為，則係犯貪污治罪條例第五條第一項第二款利用職務機會詐取財物罪及刑法第
    二百十六條、第二百十一條之行使偽造公文書罪。另被告偽造（犯罪事實欄二之
    (一)、(二)、(三)）私文書後，復持以行使，及盜用乙○○職章蓋用印文一枚於鐵路局
    辦理立吉貴公司申請退還履約保證金之傳票上而偽造公文書，並持以行使，因盜
    用印章蓋用印文於偽造之公文書內，為偽造公文書之階段行為，且前開偽造公文
    書（即犯罪事實欄三）、偽造私文書（即犯罪事實欄二之(一)、(二)、(三)發票，係鐵
    路局私經濟行為所簽發，係屬私文書，而非公文書）之低度行為，復均為行使偽
    造公文書及行使偽造私文書之高度行為所吸收，均不另論罪。又被告丙○○與甲○○就前開二之(一)、(二)、(三)之犯行，互有犯意之聯絡及行為之分擔，應論以共同
    正犯；至於甲○○於實施前開犯罪事實欄三有關貪污之犯行時，雖非依據法令從
    事公務之人員，惟其與具公務員身分之被告丙○○，即共同有朝詐取鐵路局履約
    保證金之不法利益之同一目標存在，則依貪污治罪條例第三條及刑法第三十一條
    第一項之規定，此部分自仍應以共犯論；又被告先後多次為犯罪事實欄二之(一)、
    (二)、(三)偽造私文書之犯行，均時間緊接，方法相同，所犯係構成要件相同之罪名
    ，顯係基於概括之犯意而為之，為連續犯。被告於鐵路局擔任公務員，竟假藉職
    務上之機會，故意犯刑法第四章以外之前揭犯罪事實欄二之(一)、(二)、(三)之刑法第
    二百十六條、第二百十條偽造私文書等各罪，自應依同法第一百三十四條之規定
    ，加重其刑。另被告丙○○與甲○○二人，所犯犯罪事實欄三之二罪，有方法結
    果之牽連關係，依刑法第五十五條之規定，應從較重之貪污治罪條例第五條第一
    項第二款之罪處斷。被告所連續行使偽造私文書及利用職務機會詐取財物二罪間
    ，犯意個別，又分別犯構成要件不同之罪，應分論併罰。被告丙○○為前開犯罪
    事實欄三之貪污犯行後，業已於偵查中自白犯罪（見九十年四月三日檢察官之偵
    查中之訊問筆錄，附於偵字第一九三三０號卷第三五七頁以下），且已由共犯甲○○繳納渠等二人共犯前開貪污犯行之八十萬元不法利益所得予鐵路局，此有交
    通部台灣鐵路管理局餐旅服務總所雜項繳款收據一紙在卷可考（見原審卷九○頁
    ），應依貪污治罪條例第八條第二項前段規定，就被告丙○○所犯貪污罪部分，
    減輕其刑。
四、原審對被告丙○○論罪科刑，固非無見，惟(一)被告所犯連續行使偽造私文書及利
    用職務機會詐取財物係屬二罪，原審認此二罪有牽連關係；(二)被告與共犯甲○○
    就犯罪事實欄二之(一)部分係偽造發票，原審認定為變造發票；(三)被告偽造私文書
    後持以行使（鐵路局名義之發票）及偽造公文書後持以行使（以公務員乙○○製
    作之退還廠商履約保證金之傳票），如何足生損害於鐵路局、稅捐稽徵機關及乙○○，原審雖於事實欄有敘明，但理由欄則未敘明其依據；(四)再貪污治罪條例第
    五條第一項第二款之罪之法定刑為七年以上有期徒刑，原審既依貪污治罪條例第
    八條第二項前段減輕其刑，乃判處被告七年六月有期徒刑，亦嫌過重，被告提起
    上訴，仍執陳詞否認有偽造公文書（即附表四部分）及貪污之犯行，固無可採，
    惟原判決關於被告部分既有可議，應予撤銷改判，審酌被告丙○○犯罪之動機、
    目的、所生損害、所得利益，及其身為公務人員，竟不潔身自愛，循私收取不法
    利益，嚴重影響公務人員形象，顯見其惡性非輕，惟考量其無任何犯罪前科紀錄
    ，且偵查中自白犯罪，而與共犯甲○○共犯貪污之不法所得利益，亦已由甲○○
    全部繳還予鐵路局，及被告犯罪後態度等一切情狀，就被告連續偽造私文書部分
    判處有期徒刑一年，就被告利用職務詐取財物部分判處有期徒刑五年，並依貪污
    治罪條例第十七條之規定，宣告褫奪公權四年，所宣告之有期徒刑部分，合併定
    應執行刑為有期徒刑五年六月。另按貪污治罪條例第十條所定應予追繳沒收或發
    還被害人之財物，以實施犯罪行為者自己或其共犯所得者為限，其無所得或以發
    還者，自無從再為追繳或發還之諭知（最高法院六十九年台上字第八二０號判例
    、九十一年度台上字第二二三六號判決參照），查本案被告丙○○及甲○○二人
    ，共犯犯罪事實欄三貪污等犯行，所共同獲取之八十萬元不法利益，如前述，既
    經共犯甲○○繳還予鐵路局，有前開交通部台灣鐵路管理局餐旅服務總所雜項繳
    款收據一紙在卷足證，則有關被告犯罪所得之財物，本院自無再為追繳或發還予
    被害人之諭知；另如附表一、二、三所示偽造之私文書，因均係共犯甲○○以移
    轉所有權之意而交付鐵路局用以供查核繳納租金之物，已非屬其所有；以及被告
    丙○○盜用乙○○印章蓋用印文於如附表四所示之公文書內，因該盜用之印文，
    非係以偽造之印章所蓋用，屬真正之印文，爰均不為沒收之諭知，檢察官起訴書
    中認為該印文應沒收，容有誤會，附此敘明。
、公訴意旨另以被告於擔任鐵路局台北運務段站務佐理經辦各種附業招標業務期間
    ，竟圖牟不法利益，基於概括犯意，自八十五年迄八十八年間，在鐵路局台北運
    務段台北站，自立吉貴公司、富而立公司及愷昱公司等三家廠商之實際負責人甲○○所交付而收受金錢賄賂計一百七十餘萬元，而連續對於違背職務上管理、督
    導各附業得標廠商依約定位置、範圍擺設機器設備等行為，致立吉貴等三家廠商
    於得標承租使用鐵路局台北運務段台北站擺設自動存物箱設備，有不依約定面積
    擺設及於得標以外位置私自擺設存物櫃情事發生，認被告此部分行為，涉有貪污
    治罪條例第四條第一項第五款之收受賄賂罪嫌云云。查起訴書就此部分犯嫌與前
    述論罪之犯行，係以數罪起訴。本院審理結果，認此部分行為係涉嫌違背職務收
    受賄賂罪，與前述論罪之利用職務上之機會詐取財物罪，亦無何裁判上一罪關係
    之情形，原審法院就此部分並未判決，應係漏判，本院無從審究，應由原審法院
    另為補充判決，併此敘明。
據上論斷，應依刑事訴訟法第三百六十九條第一項前段、第三百六十四條、第二百九
十九條第一項前段，貪污治罪條例第二條前段、第五條第一項第二款、第八條第二項
、第十七條、刑法第十一條前段、第二十八條、第五十六條、第二百十六條、第二百
十條、第二百十一條、第一百三十四條前段、第五十五條、第三十七條第二項、第五
十一條第五款，判決如主文。
本案經檢察官李進誠到庭執行職務。
中　　　華　　　民　　　國　　九十三　　年　　　九　　　月　　 十五 　　日
                              臺灣高等法院刑事第三庭
                                  審判長法  官  張　連　財
                                        法  官  周　盈　文
                                        法  官  林　明　俊
右正本證明與原本無異。
如不服本判決，應於收受送達後十日內向本院提出上訴書狀，其未敘述上訴之理由者
並得於提起上訴後十日內向本院補提理由書（均須按他造當事人之人數附繕本）。
                                        書記官  蕭　進　忠
中　　　華　　　民　　　國　　九十三　　年　　　九　　　月　　 二十 　　日
附表一：犯罪事實欄二之(一)所載（以營業人台灣鐵路管理局名義簽發發票）
 ┌──┬────┬────┬─────┬───────────┬─────┐
 │編號│統一發票│買 受 人│日      期│   品           名    │金      額│
 │    │號    碼│        │          │                      │（新台幣）│
 ├──┼────┼────┼─────┼───────────┼─────┤
 │ 一 │ＴＭ○一│立吉貴有│八十八年二│台北站場地租金（八十八│一三七五○│
 │    │二五一六│限公司  │月二十一日│年二月二十一日至八十八│○○元    │
 │    │六五    │        │          │年五月二十日止）      │營業稅六八│
 │    │        │        │          │                      │七五○元  │
 │    │        │        │          │                      │總計一四四│
 │    │        │        │          │                      │三七五○元│
 ├──┼────┼────┼─────┼───────────┼─────┤
 │ 二 │ＶＨ二一│立吉貴有│八十八年五│台北站場地租金（八十八│一三七五○│
 │    │○九四六│限公司  │月二十三日│年五月二十一日至八十八│○○元    │
 │    │二八    │        │          │年八月二十日止）      │營業稅六八│
 │    │        │        │          │                      │七五○元  │
 │    │        │        │          │                      │總計一四四│
 │    │        │        │          │                      │三七五○元│
 └──┴────┴────┴─────┴───────────┴─────┘
附表二：犯罪事實欄二之(二)所載（以營業人台灣鐵路管理局名義簽發發票）
 ┌──┬────┬────┬─────┬───────────┬─────┐
 │編號│統一發票│買 受 人│日      期│   品           名    │金      額│
 │    │號    碼│        │          │                      │（新台幣）│
 ├──┼────┼────┼─────┼───────────┼─────┤
 │ 一 │ＹＺ五○│立吉貴有│八十九年二│台北站場地租金（八十九│一三七五○│
 │    │八九○五│限公司  │月二十一日│年二月二十一日至八十九│○○元    │
 │    │二三    │        │          │年五月二十日止）      │營業稅六八│
 │    │        │        │          │                      │七五○元  │
 │    │        │        │          │                      │總計一四四│
 │    │        │        │          │                      │三七五○元│
 ├──┼────┼────┼─────┼───────────┼─────┤
 │ 二 │ＹＺ五○│富而立企│八十九年二│台北站面紙機租金（八十│三二八二二│
 │    │八九○五│業股份有│月二十五日│九年二月二十六日至八十│二元      │
 │    │二五    │限公司  │          │九年五月二十五日止）  │營業稅一六│
 │    │        │        │          │                      │四一一元  │
 │    │        │        │          │                      │總計三四四│
 │    │        │        │          │                      │六三三元  │
 ├──┼────┼────┼─────┼───────────┼─────┤
 │ 三 │ＹＺ五○│愷昱企業│八十九年二│台北站自動按摩椅租金（│二六六七五│
 │    │八九○五│有限公司│月二十九日│八十九年三月一日至八十│○元      │
 │    │三二    │        │          │九年五月三十一日止）  │營業稅一三│
 │    │        │        │          │                      │三三八元  │
 │    │        │        │          │                      │總計二八○│
 │    │        │        │          │                      │○八八元  │
 └──┴────┴────┴─────┴───────────┴─────┘
附表三：犯罪事實欄二之(三)所載（以營業人台灣鐵路管理局名義簽發發票）
 ┌──┬────┬────┬─────┬───────────┬─────┐
 │編號│統一發票│買 受 人│日      期│   品           名    │金      額│
 │    │號    碼│        │          │                      │（新台幣）│
 ├──┼────┼────┼─────┼───────────┼─────┤
 │ 一 │ＡＶ五○│愷昱企業│八十九年五│台北站自動按摩椅租金（│二六六七五│
 │    │九三一八│有限公司│月三十日  │八十九年六月一日至八十│○元      │
 │    │七三    │        │          │九年八月三十一日止）  │營業稅一三│
 │    │        │        │          │                      │三三八元  │
 │    │        │        │          │                      │總計二八○│
 │    │        │        │          │                      │○八八元  │
 ├──┼────┼────┼─────┼───────────┼─────┤
 │ 二 │ＡＶ五○│立吉貴有│八十九年五│台北站場地租金（八十九│一三七五○│
 │    │九三一五│限公司  │月二十四日│年五月二十一日至八十九│○○元    │
 │    │五一    │        │          │年八月二十日止）      │營業稅六八│
 │    │        │        │          │                      │七五○元  │
 │    │        │        │          │                      │總計一四四│
 │    │        │        │          │                      │三七五○元│
 ├──┼────┼────┼─────┼───────────┼─────┤
 │ 三 │ＡＶ五○│富而立企│八十九年五│台北站面紙機租金（八十│三二八二二│
 │    │九三一五│業股份有│月二十五日│九年五月二十六日至八十│二元      │
 │    │五三    │限公司  │          │九年八月二十五日止）  │營業稅一六│
 │    │        │        │          │                      │四一一元  │
 │    │        │        │          │                      │總計三四四│
 │    │        │        │          │                      │六三三元  │
 └──┴────┴────┴─────┴───────────┴─────┘
附表四：犯罪事實欄三之所載
 ┌──────────────────┬─────┬───────────┐
 │            偽造公文書名稱          │金      額│  盜用乙○○印章數目  │
 │                                    │（新台幣）│                      │
 ├──────────────────┼─────┼───────────┤
 │立吉貴公司基隆等十一站設置自動按摩椅│八十萬元  │  一枚                │
 │退還履約保證金傳票                  │          │                      │
 └──────────────────┴─────┴───────────┘
附錄：本判決論罪科刑法條全文
貪污治罪條例第五條第一項第二款
有下列行為之一者，處七年以上有期徒刑，得併科新台幣六千萬元以下罰金：
二、 利用職務上之機會，詐取財物者。
刑法第二百十六條
行使第二百十條至第二百十五條之文書者，依偽造、變造文書或登載不實事項或使登
載不實事項之規定處斷。
刑法第二百十條
偽造、變造私文書，足以生損害於公眾或他人者，處五年以下有期徒刑。
刑法第二百十一條
偽造、變造公文書，足以生損害於公眾或他人者，處一年以上七年以下有期徒刑。
